臺灣雲林地方法院刑事判決　　　　　　 94年度簡上字第150號
上　訴　人
即　被　告　甲○○
上列上訴人因違反動產擔保交易法案件，不服本院北港簡易庭94
年度港簡字第50號中華民國94年8 月31日第一審簡易判決（聲請
簡易判決處刑案號：93年度偵緝字第203 號），提起上訴，本院
管轄之第二審合議庭判決如下：
    主  文
原判決撤銷。
甲○○連續動產擔保交易之債務人，意圖不法之利益，將標的物
移轉，致生損害於債權人，處拘役肆拾日，如易科罰金，以佰
元折算壹日。緩刑貳年。
    事  實  及  理  由
壹、構成犯罪事實：
    甲○○基於意圖為自己不法利益之概括犯意，連續為下列違
    反動產擔保交易法之犯行：
  (一)於民國91年5 月30日，以其所有之車號T6-6878 號自用小客
    車1 輛為標的，與中國信託商業銀行股份有限公司簽訂貸款
    借據暨動產抵押契約書，約定就該自用小客車設定動產抵押
    權，貸款新臺幣（下同）28萬元，自91年6 月21日起至94年
    5 月21日止，每月1 期，共分36期，每期攤還本息10405 元
    ，標的物存放地點為雲林縣北港鎮○○路32號，以及約定債
    務人於所有債務全部清償前，非經同意，不得將標的物轉讓
    或質押或出租或借與第三人使用或為其他處分，並辦竣動產
    抵押設定登記（嗣於91年11月1 日，中國信託商業銀行將上
    開債權讓與和潤企業股份有限公司【下稱和潤公司】），為
    動產擔保交易之債務人。詎甲○○基於上開犯意，於91年底
    某日，因與姓名年籍不詳、綽號「阿龍」之人有借貸關係，
    而將該車移轉給「阿龍」，甲○○並在僅繳納11期分期款項
    之情況下，自第12期起（即92年5 月21日起）即違約未繳交
    任何分期款項，致使債權人和潤公司難於追標的物而生損
    害於其合法權利。
  (二)於92年1 月2 日，以其所有之車號F2-5798 號自用小客車1
    輛為標的，與安泰商業銀行股份有限公司簽訂貸款借據暨動
    產抵押契約書，約定就該自用小客車設定動產抵押權，貸款
    10 萬 元（檢察官聲請簡易判決處刑書及原審判決書均誤載
    為12 萬 元），自92年2 月3 日起至95年1 月3 日止，每月
    1 期，共分36期，每期攤還本息3710元，標的物存放地點為
    雲林縣北港鎮○○路32號，並辦竣動產抵押設定登記（嗣於
    92年8 月22日，安泰銀行將上開債權讓與匯豐汽車股份有限
    公司【下稱匯豐汽車公司】），為動產擔保交易之債務人。
    詎甲○○僅繳納5 期分期款項，自第6 期起（即92年7 月3
    日起）即違約未繳納任何分期款項，並賡續上開犯意，在負
    欠此項動產擔保交易債務之情形下，於92年10月23日將上開
    車輛出質給雲林縣北港鎮○○路360 號「永大當鋪」，借款
    5 萬元，致使債權人匯豐汽車公司難於追標的物而生損害
    於其合法權利。
貳、認定犯罪事實所根據之證據及理由：
  一、貸款借據暨動產抵押契約書、動產抵押設定登記申請書、
      動產抵押設定債權人變更登記申請書、債權讓與契約書、
      和潤公司應收票據系統單據查詢明細表（車號T6- 6878號
      自用小客車部分）。
  二、貸款暨動產抵押契約書、動產抵押設定登記申請書、動產
      抵押設定債權人變更登記申請書、動產抵押移轉契約書、
      客戶分期款繳款紀錄查詢、收當物品資料列印報表（車號
      F2 -5798號自用小客車部分）。
  三、被告甲○○於檢察官訊問時及本院審理中之自白，而其自
      白核與上開積極證據相吻合，足認與事實相符，應可予採
      信。
、論罪科刑之理由：
  一、核被告甲○○就犯罪事實(一)所為，係犯動產擔保交易法第
      38條之意圖不法之利益，將動產擔保交易標的物移轉罪；
      就犯罪事實(二)所為，則係犯同條之意圖不法之利益，將動
      產擔保交易標的物出質罪。被告所犯2 罪，均係動產擔保
      交易之債務人，於價款未付清前，意圖為自己不法之利益
      ，擅將動產標的物處分，雖其處分方式，一為移轉、一為
      出質，而有不同，但均係動產擔保交易法第38條所定構成
      要件中之例示行為，故其所犯仍應為構成要件相同之罪，
      且其所犯時間緊接，顯係基於概括犯意反覆為之，應依連
      續犯規定論以一罪（以情節較重之將動產擔保交易標的物
      移轉罪論處），並加重其刑。公訴人認被告所犯上開2 罪
      ，其手段及構成要件均不相同，係屬數罪，應予分論併罰
      云云，尚有未洽。
  二、爰審酌被告前無犯罪前案紀錄，此有臺灣高等法院被告前
      案紀錄表在卷可稽，素行尚佳；雖因工作無著，無法續行
      繳納貸款而為本件犯行，動機尚可理解，惟也因此造成和
      潤公司、匯豐汽車公司無法藉由占有抵押物（自用小客車
      ）之手段取償，受有債權無法順利獲償之損失；然其犯後
      尚能坦承犯行，且事後已與和潤公司、匯豐汽車公司達成
      和解，態度良好，以及其學歷為高職畢業，因罹患小腸惡
      性腫瘤方於94年4 月25日手術出院，目前無業等一切情狀
      ，量處如主文所示之刑，並諭知易科罰金之折算標準，以
      資警惕。又被告前未曾受有期徒刑以上刑之宣告，此有前
      開被告前案紀錄表可稽，其因一時失慮，而罹犯本罪，且
      已與被害人和潤公司、匯豐汽車公司達成和解，此有和解
      書、匯款回條聯在卷可憑，經此偵、審程序，當知所警惕
      ，信無再犯之虞，本院認所宣告之刑以暫不執行為適當，
      爰併諭知緩刑2 年，以啟自新。
  三、撤銷改判的理由：被告提起本件上訴，對原審認定之犯罪
      事實並不爭執，其上訴雖無理由，惟原審認被告所犯上開
      2 罪，係屬數罪併罰之關係，因而分別予以論罪科刑，並
      定其應執行刑，尚有未洽，已如前述（被告所犯前開2 罪
      應屬連續犯之裁判上一罪關係），自應由本院予以撤銷，
      並自為判決。
肆、適用法律依據：
    刑事訴訟法第455 條之1 第1 項、第3 項、第369 條第1 項
    前段、第364 條、第299 條第1 項前段，動產擔保交易法第
    38條，刑法第11條、第56條、第41條第1 項前段、第74條第
    1 款，罰金罰鍰提高標準條例第1 條前段、第2 條，判決如
    主文。
中　　華　　民　　國　　94　　年　　11　　月　　17　　日
                  刑事第五庭    審判長法  官  陳定國
                                      法  官  王素珍
                                      法  官  李明益
以上正本證明與原本無異。
不得上訴。
                                      書記官  李達成
中　　華　　民　　國　　94　　年　　11　　月　　17　　日
附錄法條：動產擔保交易法第38條。
動產擔保交易法第38條
 (處分標的物之處罰)
動產擔保交易之債務人，意圖不法之利益，將標的物遷移、出賣
、出質、移轉、抵押或為其他處分，致生損害於債權人者，處3
年以下有期徒刑、拘役或科或併科6000元以下之罰金。
